臺灣板橋地方法院刑事判決　　　　　　　　　　　　九十一年度訴字第一二九五號
　　公　訴　人　臺灣板橋地方法院檢察署檢察官
　　被　　　告　丙○○
　　指定辯護人　甲○公設辯護人黃青慧
右列被告因公共危險案件，經檢察官提起公訴（九十一年度偵字第九一九八號），甲○判決如左：
    主  文
丙○○放火燒燬現有人所在之建築物，未遂，累犯，處有期徒刑貳年。
扣案內有少許汽油殘餘之寶特瓶壹瓶及打火機壹個均沒收。
    事  實
一、丙○○曾因違反肅清煙毒條例及貪污治罪條例案件，於民國八十二年五月十日，
    經臺灣臺北地方法院以八十二年度訴字第一○四四號判處有期徒刑三年七月，復
    於八十二年七月二十七日，經臺灣高等法院以八十二年度上訴字第三八四一號判
    決上訴駁回，其中違反肅清煙毒條例部分並先行確定，未確定之違反貪污治罪條
    例部分，則於八十二年十二月十二日，經最高法院以八十二年度台上字第六六九
    八號判決上訴駁回而告確定。又因違反麻醉藥品管理條例及偽造文書案件，於八
    十七年四月三十日，經臺灣臺北地方法院以八十七年度易字第六七三號判處有期
    徒刑十月確定。前開二罪接續執行，於八十六年十月十七日入監執行，於八十八
    年七月二十日縮短刑期假釋出監，縮刑期滿日九十一年二月十日未經撤銷假釋而
    視為執行完畢。詎其仍不知悔改，於九十一年五月十六日晚上，因細故與胞弟丁○○發生口角，竟萌生放火燒燬現有人所在之建築物之犯意，於同日二十一時十
    五分許，攜帶其所有內裝汽油之寶特瓶一瓶，口袋放置其所有本係供吸用香煙使
    用之打火機一個，前往臺北縣新莊市○○路五九五號丁○○開設之機車行現有丁○○及顧客乙○○所在之建築物，著手將汽油潑灑於前開機車行之地面上，汽油
    並濺灑至丁○○、乙○○身上，丙○○隨即自口袋內拿出打火機，惟未及點火，
    即為丁○○發現制止並推出門外，致未得逞。嗣於同日二十一時三十分許，經據
    報前來之員警當場扣得丙○○所有內有少許汽油殘餘之寶特瓶一瓶（其內汽油因
    丙○○潑灑於地面上而幾乎使用殆盡）、打火機一個及與本案無關之鋁棒乙支。
二、案經臺北縣政府警察局新莊分局移送臺灣板橋地方法院檢察署檢察官偵查起訴。
    理  由
一、訊據被告丙○○對於九十一年五月十六日晚上，因與胞弟丁○○發生口角，遂於
    同日二十一時十五分許，攜帶其所有內裝汽油之寶特瓶一瓶，前往臺北縣新莊市
    ○○路五九五號丁○○開設之機車行，嗣經丁○○發現制止並推出門外等情固直
    承不諱，惟矢口否認有何放火燒燬現有人所在建築物之犯行，並辯稱：伊攜帶內
    裝有汽油之寶特瓶一瓶及鋁棒一支前往上開丁○○經營機車行之目的，僅在於嚇
    唬丁○○，並無放火之意，而伊一進入店內尚未有任何動作，即遭丁○○推出門
    外並壓制在地上，至於地面上之汽油非伊潑灑，恐係丁○○推伊出門時不慎潑灑
    在地面上，另扣案之打火機非伊攜帶前去云云。經查：
  (一)被告如何於九十一年五月十六日二十一時十五分許，攜帶其所有內裝汽油之寶特
    瓶一瓶，口袋放置其所有之打火機一個，前往臺北縣新莊市○○路五九五號丁○○開設之機車行，著手將汽油潑灑於前開機車行之地面上，汽油並濺灑至丁○○
    、乙○○身上，被告隨即自口袋內拿出打火機，惟未及點火，即為丁○○發現制
    止並推出門外等情，業據證人丁○○於警訊證述：九十一年五月十六日二十一時
    十五分許，被告來到伊位於臺北縣新莊市○○路五九五號之機車行，右手持鋁棒
    ，左手持汽油瓶，並往伊店內潑灑汽油，口中念著：我不敢潑汽油嗎？我不敢潑
    汽油嗎？伊見狀即與被告發生扭打，並搶下被告手中之鋁棒及汽油瓶，通知警方
    前來處理，現場遺留之汽油瓶及打火機均係被告帶來等語甚詳（詳偵查卷宗第十
    頁反面），核與斯時恰在該機車行修理機車之乙○○於警訊具結證述：九十一年
    五月十六日二十一時十五分許，伊正在臺北縣新莊市○○路五九五號機車行修理
    機車，被告突衝入機車行內，將裝在寶特瓶內之汽油往地面潑灑，伊站在旁邊亦
    被潑及頭髮、衣服，伊隨即躲在丁○○身後，惟被告仍持續潑灑汽油，潑灑汽油
    完畢後即拿出打火機，幸經丁○○立即制止並將被告推出門外之馬路上等語（詳
    偵查卷宗第十二頁反面）；於偵訊證稱：當時伊見被告手持寶特瓶乙個，內裝東
    西，一進入機車行即四處潑灑，一聞即知被告係潑灑汽油，被告潑灑完畢後，即
    將寶特瓶丟至門外，而後從褲袋內拿出打火機，惟此時即遭機車行之老闆丁○○
    推至機車行外面，被告與機車行老闆並在外面發生拉扯，當時機車行老闆丁○○
    曾叫伊進去一點，不要站在有被告潑灑汽油之處，伊身上亦有被潑灑到少許汽油
    ，而機車行老闆丁○○身上則被潑灑到許多汽油，後被告手持之打火機即遭員警
    扣案等語（詳偵查卷宗第三二頁反面、第三三頁），於甲○審理時證述：伊不認
    識機車行老闆丁○○亦不認識被告，係透過託運行及殘障朋友之介紹，先請託運
    行將機車拖運至丁○○機車行內，而後請丁○○修理機車，當時伊在機車行內和
    丁○○正在講話講不到幾句話，發現伊後面頭髮與衣服濕濕涼涼的，又聞到汽油
    味，始知被告進入機車行內潑灑汽油，當時被告手握扣案之寶特瓶、棒球棍衝進
    機車行朝店內潑灑汽油，汽油尚潑灑至丁○○身上，伊人即跑到機車行之另外一
    邊，但還在店內，後丁○○即將被告推到外面，被告係故意將汽油潑灑至地上等
    語相符（詳甲○九十一年八月二十日審判筆錄）。至證人乙○○於甲○同日審理
    時固證述：當時伊站在機車行另外一邊，距離被告約五、六公尺，看到被告手上
    握有一物品，因潑灑汽油之後接著即係點火，故伊猜測被告手持之物品應係打火
    機等語，而證述僅目睹被告手持一不明物品，惟核諸證人乙○○同日所述：被告
    手持物品之形狀似打火機等語，及證人丁○○前開於警訊中所證：現場遺留之打
    火機係被告帶來等語，足徵斯時被告持於手上之物當係扣案之打火機甚明。
  (二)次者，遺留在丁○○所開設機車行門外之香煙係長壽牌（詳偵查卷宗第十五頁之
    現場照片），與被告平日吸用之香煙品牌相符，業據被告供承在卷（詳偵查卷宗
    第三十頁），足認遺留在現場之長壽牌香煙應係被告遭丁○○制止並推出門外時
    ，不慎掉落在地面，殆屬無疑。而扣案之打火機乙個更係被告攜帶前開遺留在現
    場之長壽牌香煙時，為吸用香煙而一併隨身攜帶，更屬無疑。職是，扣案之打火
    機顯係被告為吸用香煙而放置於口袋內，於將汽油潑灑在地面後，即自口袋拿出
    前開打火機，惟未及點火，即經丁○○制止並推出門外，要屬無疑。
  (三)至證人丁○○於甲○調查時雖翻異前供，改稱：九十一年五月十六日晚上伊與被
    告因故吵架，晚上二十一時十五分許，被告即帶鋁棒前往伊所開設位於臺北縣新
    莊市○○路五九五號之機車行，伊見衝入機車行內之被告一手持乙瓶寶特瓶，一
    手持鋁棒，即將被告推出門外，恐係在推出門外之過程中汽油潑灑至地上、伊上
    衣及客人機車上，被告並非故意潑灑汽油，當時被告有無攜帶打火機伊亦不知，
    扣案之打火機係從伊修車附近之地面檢到，伊在警察局因一時氣憤始說被告在伊
    店內潑灑汽油云云（詳甲○九十一年七月二十五日訊問筆錄），惟此部分證言不
    惟與前開事實不符，且與證人乙○○於甲○審理時證述：汽油係被告故意潑灑到
    地面，非丁○○將被告推出門外時不小心濺出來，因丁○○係讓被告任意潑灑汽
    油，汽油潑灑完畢後始將被告推出門外等語有所矛盾（詳甲○九十一年八月二十
    日審判筆錄），更與被告於警訊中所述：伊於前開時間，攜帶內裝汽油之寶特瓶
    及鋁棒前往弟弟丁○○位於臺北縣新莊市○○路五九五號之機車行，將伊內裝汽
    油之寶特瓶丟到機車行門口，隨後與丁○○發生扭打並被丁○○壓在地面，而警
    方隨後到場等語（詳偵查卷宗第八頁反面）及於偵訊中供述：伊將汽油裝在寶特
    瓶內，騎機車行經丁○○之機車行時，即將汽油拿出潑灑於地面上等語有所歧異
    （詳偵查卷宗第十九頁反面、第三○頁），是證人丁○○於甲○調查中所為之前
    開證詞，要係事後因顧及兄弟手足之情，所為之迴護被告之詞，此部分之證詞，
    顯不足採信。
  (四)另證人乙○○於警訊中固證稱：當時被告潑灑汽油完畢後，即拿出打火機作勢欲
    點火云云（詳偵查卷宗第十二頁反面），於偵訊中證述：被告拿出打火機有點一
    下火，但未點著即遭丁○○推出門外云云（詳偵查卷宗第三三頁），然此均為被
    告所否認。核諸證人乙○○於甲○審理時證述：伊在警察訊問時係答以被告拿出
    打火機，惟員警在筆錄上記載被告作勢要點火，而伊雖在檢察官訊問時答以被告
    有點一下火，但未點著，惟伊當時僅見被告手握打火機，未看到被告有點火之動
    作，伊猜想丁○○將被告推出門外應係被告有點火之動作，但被告究有無點火之
    動作伊未看見等語在卷（詳甲○九十一年八月二十日審判筆錄），而否認於警訊
    中曾敘及被告拿出打火機作勢欲點火，並證稱：未見被告有點火之動作，從而，
    證人乙○○於警偵訊所證被告拿出打火機作勢欲點火及被告拿出打火機點火惟未
    點著云云，顯與事實不符，而不堪採信。再證人丁○○於警訊中固另證述：九十
    一年五月十五日二十三時許，被告來到伊位於臺北市○○區○○街七○號五之一
    樓之住處，手持乙瓶二公升裝之汽油及打火機，向伊住處潑灑汽油，準備以打火
    機點火，伊見狀立即推開被告，被告即逃走云云（詳偵查卷宗第十頁反面），惟
    其於甲○調查中即改稱：九十一年五月十五日晚上二十一時許，伊剛好返回位於
    臺北市○○街之住處，晚上二十三時許，要返回新莊市之機車行時，被告即拿汽
    油過來，未將汽油潑灑在地上，伊叫被告回去後即先離開，被告亦緊跟著離開，
    當日被告並無在伊住處潑灑汽油，並打算以打火機點燃之情事等語（詳甲○九十
    一年七月二十五日訊問筆錄），前後互核，就九十一年五月十五日晚上，被告持
    汽油前往丁○○位於臺北市○○區○○街七○號五之一樓之住處時，有無將汽油
    潑灑於地面上，有無以打火機點火等情，其證述顯有所歧異而有瑕疵，此外，復
    查無其他證據足以證明被告確有於九十一年五月十五日放火燒燬現供人使用之住
    宅之犯行，自不得僅憑證人丁○○前後不一有瑕疵之證言，即遽論被告另有於九
    十一年五月十五日放火燒燬現供人使用之住宅之犯行，附此敘明。
  (五)此外，復有現場照片四幀附卷（附於偵查卷宗第十五頁、第十六頁）、內有少許
    汽油殘餘之寶特瓶乙瓶、打火機乙個、沾有汽油之丁○○藍色上衣乙件、用以擦
    拭被告潑灑於地面之汽油所用之白色毛巾乙個扣案可稽（此業據證人丁○○供承
    在卷，詳甲○九十一年七月二十五日訊問筆錄）。
  (六)末按刑法上之未遂犯係指已著手於犯罪行為之實行而不遂者而言，觀之刑法二十
    五條第一項自明，又預備犯則指著手實行犯罪行為前之準備行為而。行為人手持
    汽油（以寶特瓶裝）二瓶，一瓶潑灑被害人所營商之地上，並取出打火機，即已
    達於著手於放火之行為，最高法院八十一年度台上字第九八七號判決可資參照。
    本件被告潑灑於丁○○機車行地面上之物係易燃性之汽油，其將汽油潑灑於丁○○機車行地面上，並自口袋內取出打火機，則倘經被告以打火機點燃汽油後，火
    勢將有漫延而燒燬該房屋之危險，而釀成災害，此為被告所能認識，乃被告猶決
    意為之，則其當已表現放火行為之外觀，而達著手放火之實行階段，自屬無疑。
    雖被告未及點火即經丁○○制止並推出門外，致未得逞，但此既非本於被告一己
    之意所中止，而係被丁○○制止並推出門外之意外障礙始致被告停止該放火行為
    之實行，自仍不能解免被告所應成立之未遂犯罪責。綜上各情，被告確有放火燒
    燬前開現有丁○○及乙○○所在之建築物未遂之情事，至為明確，被告所為之前
    述辯解，係屬事後卸責之詞，不足採信，其犯行堪以認定，應依法論科。
二、核被告所為，係犯刑法第一百七十三條第三項、第一項之放火燒燬現有人所在之
    建築物未遂罪。其著手於犯罪行為之實行而不遂，為未遂犯，應依同法第二十六
    條前段之規定減輕其刑。又被告曾因違反肅清煙毒條例及貪污治罪條例案件，於
    八十二年五月十日，經臺灣臺北地方法院以八十二年度訴字第一○四四號判處有
    期徒刑三年七月，復於八十二年七月二十七日，經臺灣高等法院以八十二年度上
    訴字第三八四一號判決上訴駁回，其中違反肅清煙毒條例部分並先行確定，未確
    定之違反貪污治罪條例部分，則於八十二年十二月十二日，經最高法院以八十二
    年度台上字第六六九八號判決上訴駁回而告確定。又因違反麻醉藥品管理條例及
    偽造文書案件，於八十七年四月三十日，經臺灣臺北地方法院以八十七年度易字
    第六七三號判處有期徒刑十月確定。前開二罪接續執行，於八十六年十月十七日
    入監執行，於八十八年七月二十日縮短刑期假釋出監，縮刑期滿日九十一年二月
    十日未經撤銷假釋而視為執行完畢，有臺灣高等法院檢察署刑案紀錄簡覆表乙紙
    在卷可稽，其於受有期徒刑執行完畢後，五年以內再犯有期徒刑以上刑之本罪，
    為累犯，應依刑法第四十七條之規定加重其刑。第查被告因與胞弟丁○○發生爭
    吵，一時失慮致罹重典，衡諸被告之犯罪之情狀尚可憫恕者，甲○認縱處以最低
    度之刑仍嫌過重，爰依刑法第五十九條規定予以減輕其刑。並依刑法第七十一條
    第一項、第二項之規定先加後遞減之。爰審酌被告有前開論罪科刑情形，已如前
    述，素行不佳，否認犯行之犯後態度，惟被害人丁○○所有之機車行幸未經燒燬
    ，損失程度尚微，兼衡被告犯罪之動機、目的、生活智識等一切情狀，量處如主
    文所示之刑。至扣案內有少許汽油殘餘之寶特瓶一瓶及打火機一個，均係被告所
    有供犯罪所用之物，業據證人丁○○於警訊中陳明無訛（詳偵查卷宗第十一頁）
    ，併依刑法第三十八條第一項第二款之規定宣告沒收之。另扣案之鋁棒乙支，係
    被告恐遭證人丁○○毆打，始隨身攜帶，於前開放火燒燬現有人所在之建築物犯
    行時，並未使用該鋁棒，業據被告於偵訊中陳明屬實（詳偵查卷宗第二十頁），
    是以，扣案之鋁棒，顯與被告放火燒燬現有人所在之建築物未遂犯行無涉，甲○
    自礙難為沒收之宣告，附此敘明。
據上論斷，應依刑事訴訟法第二百九十九條第一項前段，刑法第一百七十三條第三項
、第一項、第二十六條前段、第四十七條、第五十九條、第三十八條第一項第二款，
判決如主文。
本案經檢察官簡美慧到庭執行職務。
中      華      民      國      九十一      年      九      月    三    日
                                  臺灣板橋地方法院刑事第四庭
                                          法  官  游  秀  雯
右正本證明與原本無異。
如不服本判決，應於判決送達後十日內，向甲○提出上訴狀。
                                          書記官  張  玉  如
中      華    民      國      九十一      年      九      月    五    日
附錄本案論罪科刑法條：
刑法第一百七十三條
放火燒燬現供人使用之住宅或現有人所在之建築物、礦坑、火車、電車或其他供水、
陸、空公眾運輸之舟、車、航空機者，處無期徒刑或七年以上有期徒刑。
失火燒燬前項之物者，處一年以下有期徒刑、拘役或五百元以下罰金。
第一項之未遂犯罰之。
預備犯第一項之罪者，處一年以下有期徒刑、拘役或三百元以下罰金。
